【裁判字號】    95,易,485
【裁判日期】    950427
【裁判案由】    侵占
【裁判全文】
臺灣高雄地方法院刑事判決               95年度易字第485號
公  訴  人  臺灣高雄地方法院檢察署檢察官
被      告  丙○○
上列被告因侵占案件，經檢察官聲請簡易判決處刑（95年度偵字
第4346號），本院受理後（93年度簡字第1448號），改依通常程
序審理，判決如下：
    主  文
丙○○無罪。
    理  由
一、公訴意旨略以：被告丙○○於民國94年10月14日，在高雄市
    左營區○○路23號，意圖為自己不法之所有，向告訴人甲○
    ○租得車號5595-ME號自用小客車一部，約定租期一日，租
    金新台幣2500元，丙○○租得後，即拒不繳納租金，且亦未
    返還該車而侵占該車，因認被告涉犯刑法第355條第1項之侵
    占罪嫌云云。
二、按犯罪事實應依證據認定之，無證據不得認定犯罪事實；次
    按不能證明被告犯罪者，應諭知無罪之判決，刑事訴訟法第
    154條第2項、第301條第1項分別定有明文。又事實之認定，
    應憑證據，如未能發現相當證據，或證據不足以證明，自不
    能以推測或擬制之方法，為裁判基礎；且認定不利於被告之
    事實須依積極證據，苟積極證據不足為不利於被告事實之認
    定，即應為有利於被告之認定；而侵占罪之主觀要件，須持
    有人變易其原來之持有意思而為不法所有之意思，如僅將持
    有物延不交還，不能遽論以該罪（最高法院40年台上字第86
    號、30年台上字第816號、23年上字第1915號分別著有判例
    參照）。
三、訊據被告丙○○固坦承於前揭時、地租用上開自用小客車，
    約定租期為一日，惟屆期未按時返還該車等情不諱，核與證
    人即告訴人甲○○於本院95年度簡字第1448號案件訊問時證
    述情節相符，並有中華民國小客車租賃定型化契約書、車籍
    作業系統-查詢認可資料各一份在卷可稽，惟被告仍堅決否
    認有何侵占之犯行，辯稱：伊並無將該車佔為己有之意思，
    伊租得該車後，即借予友人林義雄使用，但發生車禍，伊與
    林義雄聯絡上後，即將該車還給老闆等語。經查，被告係於
    94年10月14日租用上開自用小客車，租期為一日，而該車曾
    於94年10月15日中午12時41分許，由林義雄駕駛，行經國道
    一號高速公路南下344公里處時，經警以林義雄有無照駕駛
    之違規行為，而開單舉發，此有內政部警政署國道公路警察
    局舉發違反道路交通管理事件通知單影本乙紙在卷可稽。而
    證人即告訴人甲○○亦於本院95年度簡字第1448號案件訊問
    時證稱：被告未如期歸還車輛後，伊即報警處理，被告隨即
    打電話與伊聯絡；在被告聯絡伊之前，被告之友人林義雄即
    在94年11月間前來找伊，告知該車係由伊駕駛，且已出車禍
    ，伊將車子送往高雄市○○路與民族路附近之保養廠修理，
    並表示要將車子修好後歸還，然此後林義雄即未再與伊聯絡
    ，係伊自己到該處附近尋訪保養廠後，始尋回該車；尋回時
    ，該車車頭與前輪均已損壞等語，更足認被告租得上開車輛
    後，係交由其友人使用，惟因發生車禍而無法如期歸還，則
    揆諸前開判例說明，自不能僅以被告遲延返還車輛，即遽論
    以侵占罪名。何況被告於告訴人取回車輛後，亦已與告訴人
    達成和解，此亦有合解書影本在卷可憑，益徵被告確有履行
    返還遲延責任之意，更難認被告確有易持有為所有之侵占犯
    意。至於被告雖於偵查中經檢察官訊以：「你是否承認有犯
    侵占罪？」時，答稱：「有。」然被告並非具有法律專業學
    養之人，就何種事實構成侵占罪名，自難期待其有正確之認
    知及判斷能力。而被告之自白，應係就「犯罪之主客觀事實
    」為承認之陳述，至於何種主、客觀事實是否應構成犯罪？
    構成何種罪名？除被告有禁止錯誤之情形外，此均應由司法
    機關而為判斷，非屬被告所得自白者。然檢察官竟未就構成
    要件事實訊問被告，卻僅係抽象地以法律專業問題，責由被
    告自行判斷，並回答是否構成刑法上之侵占罪，更難認被告
    此部分之陳述，係就犯罪事實而為自白，更不能據此作為被
    告有不法所有意圖及侵占犯意之證據。此外，又查無其他積
    極證據，足認被告確有侵占之情事，綜上理由，被告犯罪尚
    屬不能證明，依法自應為無罪之諭知。
據上論斷，應依刑事訴訟法第452條、第301條第1項，判決如主
文。
本案經檢察官乙○○到庭執行職務。
中    華    民    國    95    年    4    月    27    日
                  刑事第九庭    審判長法  官  張世賢
                                      法  官  陳建和
                                      法  官  王啟明
以上正本證明與原本無異。
如不服本判決，應於收受送達後10日內向本院提出上訴書狀。
中    華    民    國    95    年    4    月    27    日
                                      書記官  陳心儀


司法院資訊處製作；財團法人民間司法改革基金會備份。
